臺灣高雄地方法院民事裁定　九十一年度小上字第八三號
　　上　訴　人　甲○○
　　被上訴人　　乙○○
右當事人間給付票款事件，上訴人對於中華民國九十一年五月十日本院高雄簡易庭九
十一年度雄小字第四一三號第一審小額民事判決提起上訴，本院裁定如左：
    主  文
上訴駁回。
第二審訴訟費用新台幣捌佰伍拾貳元由上訴人負擔。
    理  由
一、按對於小額程序之第一審裁判上訴，非以其違背法令為理由，不得為之；且其上
    訴狀應記載上訴理由，表明下列各款事項：一原判決所違背之法令及其具體內容
    。二依訴訟資料可認為原判決有違背法令之具體事實，民事訴訟法第四百三十六
    條之二十四第二項、第四百三十六條之二十五條分別定有明文。又依同法第四百
    三十六條之三十二第二項準用第四百六十八條及第四百六十九條第一款至第五款
    之規定，判決不適用法規或適用不當者，為違背法令，其中判決有同法第四百六
    十九條第一款至第五款所列各款情形之一者，為當然違背法令。是當事人於小額
    訴訟程序提起上訴，如依民事訴訟法第四百六十八條規定，以第一審判決有不適
    用法規或適用法規不當為理由時，其上訴狀或理由書應有具體之指摘，並揭示該
    法規之條項或其內容；若係成文法以外之法則，應揭示該法則之旨趣；倘為司法
    院解釋、或最高法院之判例，則應揭示該判解之字號或其內容；如以民事訴訟法
    第四百六十九條第一款至第五款所列各款情形為理由時，其上訴狀或理由書，應
    揭示合於該條款之事實。上訴狀或理由書如未依此項方法表明者，即難認為已對
    第一審判決之違背法令有具體之指摘，其上訴自難認為合法。
二、上訴意旨略以：(一)上訴人係於民國八十九年十一月八日自訴外人多田開發股份有
    限公司（以下簡稱多田公司）處受讓發票人即被上訴人乙○○所開立之支票七紙
    （票據號碼分別為自0000000號至0000000號，系爭五張支票之票
    據號碼則為其中之0000000號至0000000號）。又關於票據號碼為
    0000000號、0000000號之二紙支票，乃分別於九十年一月三十一
    日、三月二日提示已獲兌現，另關於票據號碼為0000000號、00000
    00號之二紙支票則分別於九十年三月三十日、四月三十日提示惟未獲兌現，退
    票理由則為存款不足；至關於票據號碼為0000000號、0000000號
    、0000000號之三紙支票則分別於九十年五月三十日、六月三十日、七月
    三十日提示惟仍未獲兌現，退票之理由則為經法院依假處分裁定禁止提示付款。
    惟被上訴人對系爭五張支票聲請假處分係於九十年五月間，而系爭五張支票皆為
    連號，顯係同日所開立，而上訴人自多田公司受讓系爭支票皆係於八十九年十一
    月，倘上訴人取得系爭支票非於八十九年十一月，則支票票據號碼為00000
    00號、0000000號二紙支票於九十年三月三十日、四月三十日提示既未
    獲兌現，上訴人焉有再於其後收受票據號碼為0000000號至000000
    0號之三紙支票之理。原審不察認為系爭票據係於九十年七、八月間始由多田公
    司背書轉讓與上訴人，顯與事實不合。(二)再按票據行為係無因性，上訴人取得支
    票之原因關係為何，上訴人之本不負舉證之責。再按在票據上簽名者，依票上所
    載之文義負責，此為票據法第五條第一項所明定。故票據既為文義證券，證券上
    之權利義務，悉依證券上所之文句而定其效力。從而，執票人執有發票人簽名或
    蓋有發票人印章之票據者，當然享有票面所載之債權，故被上訴人既於系爭五張
    支票上簽名，其自就票載內容負責。(三)另按票據法第十三條前段規定：「票據債
    務人不得以自己與發票人或執票人之前手所存抗辯之事由對抗執票人」，故本件
    上訴人既為善意執票人，被上訴人自不得以其與前手即多田公司之抗辯事由對抗
    上訴人。又按發票人應照支票文義擔保支票之支付、發票人雖於提示期限經過後
    ，對於執票人仍負責任，此為票據法第一百二十六條、第一百三十四條所明定。
    故票據號碼為0000000號、0000000號之二紙支票，雖於提示期間
    經過後，仍無礙於被上訴人應負系爭支票之票載文義責任之成立。(四)又按執票人
    向支票債務人行使追索權時，得請求自為付款提示日起之利息，如無約定利率依
    年利六釐計算。是本件上訴人自得請求自系爭支票提示日起至清償日止，按年息
    百分之六計算之利息。準此而論，上訴人請求被上訴人清償票款並非無據，原審
    未察誤以為上訴人受讓系爭支票係在被上訴人聲請假處分之後，而為上訴人不利
    之判決，實有違誤，為此乃提起本件上訴。
三、經查，本件上訴理由並未具體指摘原審判決有何不適用法規或適用法規不當或有
    何民事訴訟法第四百六十九條第一款至第五款所列各款之情形，其上訴理由即不
    合前開民事訴訟法第四百三十六條之二十五所定之程式，況且上訴人前開上訴意
    旨所載之攻擊防禦方法，並未於原審提出，原審法院自無庸審酌上開抗辯，上訴
    人徒就原審取捨證據、認定事實之職權行使所論斷事項，任指原判決不當，而未
    依前揭意旨具體說明就有如何不適用法規或適用不當之處，並揭示該法規之條項
    或其內容之事實，難認對該判決之如何違背法令已有具體指摘。另依民事訴訟法
    第四百三十六條之二十八前段規定，上訴人於上訴審亦不得再行提出新攻擊防禦
    方法，本院依法即無庸斟酌上訴人上揭抗辯，揆諸前揭說明，上訴人之上訴為不
    合法，應予駁回。
四、況查，本件上訴人係以其於八十九年十一月間即已自訴外人多田公司受讓系爭五
    張支票，惟原審判決竟認其係於九十年七、八月間始受讓云云；然查，上訴人於
    原審九十一年三月二十九日進行言詞言詞辯論時，即已自認：「（多田公司轉讓
    支票給你的時間為何？）大概是九十年七、八月間」等語，有該日言詞辯論筆錄
    附原審卷第三十頁可稽，顯見上訴人並非於八十九年十一月間即已受讓該支票，
    是原審以此認定多田公司背書轉讓該五紙支票予上訴人係到期日後之背書，僅具
    通常債權轉讓之效力，故被上訴人自得以其與多田公司間之抗辯事由對抗上訴人
    ，即無任何違誤，上訴人以此為辯，仍不足採。
五、末按，於小額訴訟之上訴程序，法院為訴訟費用之裁判時，應確定其費用額，民
    事訴訟法第四百三十六條之十九第一項、第四百三十六條之三十二第一項規定甚
    明。本件第二審訴訟費用既因上訴不合法而認定應由上訴人負擔，則上訴人所支
    出之第二審裁判費用新台幣（下同）七百五十元及本件判決暨退郵送達費用預計
    為一百零二元，合計共八百五十二元，自應由上訴人負擔。
六、據上論結，本件上訴為不合法，依民事訴訟法第四百三十六條之三十二第二項、
    第四百三十六條之十九第一項、第四百四十四條第一項前段、第九十五條、第七
    十八條，裁定如主文。
中　　　華　　　民　　　國　　九十一　　年　　　七　　　月　　　十　　　日
                              臺灣高雄地方法院民事第一庭
~B法　　　官　楊富強
~B法      官  方百正
~B法      官  林靜梅
右為正本係照原本作成。
本裁定不得抗告。
中　　　華　　　民　　　國　　九十一　　　年　　七　　　　月　　十　　　日
~B法院書記官　曾瓊玉
